【裁判字號】    95,交聲,235
【裁判日期】    950413
【裁判案由】    聲明異議
【裁判全文】
臺灣臺中地方法院交通事件裁定         95年度交聲字第235號
原處分機關  交通部公路總局臺中區監理所彰化監理站
受處分人    甲○○
即聲明異議人
上列受處分人因違反道路交通管理處罰條例案件，對於交通部公
路總局臺中區監理所彰化監理站民國94年12月2 日所為之處分（
彰監四字第裁64─F00000000 號裁決書），聲明異議，本院裁定
如下：
    主    文
交通部公路總局臺中區監理站九十四年十二月二日所為之彰監四
字第裁六四─Ｆ00000000號裁決書之處分撤銷。
甲○○不罰。
    理    由
一、原處分機關交通部公路總局臺中區監理所彰化監理站略以：
    受處分人甲○○所有之車牌號碼Ｍ５─０２７５號小自客車
    於九十四年八月二十日十一時五十九分，在苗栗縣頭份交流
    道東側引道有「行車速度，超過規定之最高時速二十公里以
    上」之違規，經苗栗縣警察局以Ｆ00000000號舉發
    違反道路交通管理事件通知單逕行舉發，並辦理寄存送達。
    嗣受處分人即異議人甲○○（下稱異議人）未依指定應到案
    日期前到案，本所遂於九十四年十二月二日以裁六四─Ｆ0
    0000000號裁決書認受處分人係違反道路交通管理處
    罰條例第四十條第一項之規定，裁處罰鍰新臺幣（下同）二
    千四百元整，並依同條例第六三條第一項記違規點數一點，
    罰鍰限於九十五年一月一日前繳納，受處分人於九十四年十
    一月二十八日已繳納新臺幣二千四百元云云。
二、聲明異議意旨略以：聲明異議人即受處分人甲○○（下稱異
    議人）住於臺中市，彰化縣戶籍地無家人居住，於九十四年
    八月十五日已將戶籍遷移至臺中市，故未收到該逕行舉發之
    罰單，導致逾期後，要繳交二千四百元之罰金；異議人至九
    十四年十一月九日要驗車時，才知自己有一張逕行舉發之罰
    單，而當時監理站、金融機構都關門，導致驗車過期，另要
    繳罰鍰。為此，請准撤銷原處分，退還罰金等語。
三、按：
（一）違反道路交通管理處罰條例之行為，自行為成立之日起；
      行為有連續或繼續之狀態者，自行為終了之日起，逾三個
      月不得舉發，道路交通管理處罰條例第九十條前段定有明
      文。
（二）次按違反道路交通管理事件統一裁罰基準及處理細則第十
      一條第一項第三款規定：「行為人有本條例之情形者，應
      填製舉發違反道路交通管理事件通知單，並於被通知人欄
      予以勾記，其通知聯依下列規定辦理：：：：三、逕行舉
      發者，應按已查明之資料填註車牌號碼、車輛種類、車主
      姓名或地址，並於通知單上方空白處加註逕行舉發之文字
      後，由舉發機關送達被通知人。」明文規定逕行舉發之舉
      發通知單應送達於被通知人；且按處理違反道路交通管理
      事件，有關文書送達之程序，依行政程序法之規定，違反
      道路交通管理事件統一裁罰基準及處理細則第五條定有明
      文，是逕行舉發通知單之送達程序應依行政程序法規定行
      之。
（三）再按，公法上有特定相對人之意思表示或意思通知，除法
      律有特別規定者外，在非對話為之者，應以達到相對人時
      生效，所謂達到，則使相對人居於可得瞭解之狀態為已足
      ，最高行政法院六十八年度判字第八三八號裁判可資參照
      。又行政程序法就行政機關所為有特定相對人之書面行政
      處分或行政行為之送達，於行政程序法第六十七條至第九
      十一條定有明文規定，同法第一百十條第一項復明定：「
      書面之行政處分自送達相對人及已知之利害關係人起；書
      面以外之行政處分自以其他適當方法通知或使其知悉時起
      ，依送達、通知或使知悉之內容對其發生效力」。交通違
      規行為之舉發之性質，不論屬公法上有相對人之書面意思
      通知或行政處分，自應將書面（舉發通知單）送達於受通
      知人，或使其達於可得瞭解舉發通知單之內容之狀態，始
      完成舉發程序而發生效力。至於行政程序法第四十九條：
      「基於法規之申請，以掛號郵寄方式向行政機關提出者，
      以交郵當日之郵戳為準」之規定，僅限於人民依法規請求
      行政機關為特定行政行為時，始有適用之餘地。揆其立法
      目的，係對於申請人是否遵守法定期間之證明，基於郵遞
      送信時間非申請人所能控制，其延誤難以歸責於申請人，
      為維護人民之權益，爰採發信主義，而將郵送時間予以扣
      除（法務部法律字第006701號函示參照）。亦即，行政
      程序法第四十九條係針對人民對行政機關有所請求時，明
      定採取發信主義，此與同法就行政機關對於相對人之書面
      行政處分或其他行政行為之通知係採取到達主義者，尚有
      不同。不得混淆。且交通違規事件之處罰，必須該違規事
      件業經合法舉發為前提；於逕行舉發之案件，猶須將舉發
      通知單送達於違規人，始生舉發之效力，臺灣高等法院九
      十五年度交抗字第一三四號交通法庭裁定即採同旨。
四、查異議人甲○○所有之小客車，於九十四年八月二十日上午
    十一時五十九分，在苗栗縣頭份交流道東側引道處，因行車
    速度超過規定之最高時速二十公里以上之超速違規，苗栗縣
    警察局因之以Ｆ00000000號舉發違反道路交通管理
    事件通知單逕行舉發，且該通知單係於九十四年九月十五日
    上午十時寄存送達於車籍資料之車主地址彰化縣彰化市○○
    路六九六巷九號三樓地址之事實，有苗栗縣警察局送達證書
    在卷可佐；惟查，上開逕行舉發通知單並非合法送達，因異
    議人甲○○自九十四年八月十五日已遷移戶籍地址至臺中市
    西屯區○○街十八巷十五號二樓之一，亦有法務部戶役政連
    結作業系統之查詢資料在卷可佐，該逕行舉發通知單竟於九
    十四年九月十五日，即異議人已辦妥戶籍遷移後逾一月，始
    寄存送達於異議人遷移前之戶籍地址，自非合法送達，而未
    生舉發效力；再異議人雖於九十四年十一月九日驗車時，知
    悉自己有罰單之事，亦據異議人陳明在卷，惟此僅能證明異
    議人知悉自己尚有罰單（即舉發違反道路交通管理事件通知
    單）未繳，並無證據證明異議人知悉該罰單之違規時地、事
    項，亦難認已合法送達；此外，復查無其他積極證據足資證
    明該逕行舉發通知單業已合法送達。至異議人於九十四年十
    一月二十八日自行繳納該逕行舉發通知單之罰鍰時，縱認當
    時已合法送達而為異議人所知悉，亦已逾該違規行為即九十
    四年八月二十日已有三個月，且亦仍為異議人所異議，依道
    路交通管理處罰條例第九十條前段之規定，原舉發單位已不
    得再舉發。又查，異議人於九十四年十一月二十八日自行繳
    納本件罰鍰後，再於九十四年十二月十五日向臺灣彰化地方
    法院提出異議，亦有本件裁決書主文之註記事項及本件聲明
    異議之收狀章可佐，是其提出異議未逾自行繳納罰鍰後之二
    十日，亦無違反道路交通管理事件統一裁罰基準及處理細則
    第五十八條第二項「依本細則第四十八條第一項辦理經繳納
    罰鍰結案後逾二十日不得再提出異議」規定之適用。原處分
    機關不察，認：本件逕行舉發通知單業已合法寄存送達云云
    ，顯係有誤，其遽以裁罰，即有未洽，是原處分應予撤銷，
    並就異議人此部分之違規事實，為不罰之諭知。
據上論斷，應依道路交通案件處理法第二十條，裁定如主文。
中    華    民    國    95    年    4    月    13    日
                  交通法庭      法  官  黃  家  慧
以上正本證明與原本無異。
如不服本裁定，應於裁定送達後5 日內向本院提出抗告狀 (須附
繕本)。
                                書記官  張  美  鶯
中    華    民    國    95    年    4    月    13    日


司法院資訊處製作；財團法人民間司法改革基金會備份。
